【裁判字號】    91,訴,2104
【裁判日期】    920326
【裁判案由】    詐欺等
【裁判全文】
臺灣板橋地方法院刑事判決                        九十一年度訴字第二一０四號
    公  訴  人  臺灣板橋地方法院檢察署檢察官
    被      告  丙○○
                甲○○
右列被告因詐欺等案件，經檢察官提起公訴（九十一年度偵字第一四八一二號），本
院判決如左：
    主      文
丙○○、甲○○幫助意圖為自己不法之所有，以詐術使人將本人之物交付，各處有期
徒刑參月，如易科罰金，均以參佰元折算壹日。如附表所示之物品均沒收。
    事      實
一、丙○○因失業需錢花用，於民國九十年七月二十七日（起訴書誤載為九月間），
    透過中國時報分類廣告欄刊登之「高價收購郵銀存簿」廣告，得知自稱「李先生
    」而真實姓名年籍不詳之成年男子（下稱「李先生」），表示願以高價收購或承
    租金融機構帳戶存摺、提款卡、印章，其預見此人購買他人金融帳戶使用常與財
    產犯罪密切相關，且取得他人存摺之目的在於取得贓款及掩飾犯行不易遭人追查
    ，以遂行財產上犯罪之目的，惟為貪圖該代價，仍以縱若有人持以犯罪亦無違反
    其本意之幫助犯意，將其於當日（九月二十七日）所開戶申領之中華商業銀行新
    莊分行、帳號000－00－000000－0－00號帳戶（含存摺一本、提
    款卡一張、印鑑章一顆）等十餘個銀行帳戶，在臺北縣板橋市新埔捷運站附近，
    以七千元之代價，出租給「李先生」。另甲○○亦因缺錢花用，於九十年九月初
    某日，透過中國時報分類廣告向他人借款，某一姓名年籍不詳之成年男子告以其
    信用不佳，惟透過銀行內線仍可貸得金錢，但須先提供數個銀行帳戶以便將貸款
    金錢匯入，甲○○於是將其原有之世華聯合商業銀行西門分行、帳號00000
    000000號帳戶（該帳戶於八十五年七月二十六日開戶，為甲○○原有，起
    訴書誤為新申領者）及其他新開立之活期存款帳戶之存褶、提款卡、印鑑章交與
    對方，此一姓名年籍不詳之成年男子嗣表示無法貸得金錢，甲○○因急需用款，
    要求對方幫忙，該名男子遂表示欲收購或承租甲○○所有之上開帳戶，甲○○預
    見此人購買他人金融帳戶使用常與財產犯罪密切相關，且取得他人存摺之目的在
    於取得贓款及掩飾犯行不易遭人追查，以遂行財產上犯罪之目的，惟為貪圖該代
    價，仍以縱若有人持以犯罪亦無違反其本意之幫助犯意，將上開世華聯合商業銀
    行西門分行、帳號00000000000號等四個銀行帳戶存褶、提款卡、印
    鑑章等，以六千元價格，出租給此一姓名年籍不詳之成年男子。嗣因不知情之乙○○從黃銘俊、黃勝遠（均另由臺灣彰化地方法院檢察署檢察官為不起訴處分）
    等人得知報章廣告上有販賣新型行動電話之訊息，乃以電話與刊登廣告之年籍身
    分不詳之成年男子取得聯繫，並依該名不詳身分男子之指示，分別將其向友人謝
    宏偉所借用之郵局帳戶（戶名為林宜蓁、局號為000－000000－0、帳
    號為000000－0）內十九萬五千七百六十六元，於九十年十月七日下午三
    時四十三分，將其中二千元匯入甲○○所有前開世華聯合商業銀行西門分行之帳
    戶內，同日下午四時八分，將其中九萬九千九百八十九元則匯入游本源（另由臺
    灣彰化地方法院檢察署移轉臺灣桃園地方法院檢察署檢察官偵辦）所有中華商業
    銀行桃園分行帳號00000000000000號之帳戶內，同日下午四時十
    分，將其中九萬三千七百七十七元匯入丙○○所有前開中華商業銀行新莊分行帳
    戶內後，卻從此未有下文，乙○○事後發覺始知受騙，經報警處理始循線查知上
    情。
二、案經彰化縣警察局彰化分局報請臺灣彰化地方法院檢察署檢察官呈請臺灣高等法
    院檢察署檢察長核轉臺灣板橋地方法院檢察署檢察官偵查起訴。
    理  由
一、訊據被告丙○○、甲○○固坦承於右揭時、地提供銀行帳戶出租予「李先生」等
    姓名年籍不詳之成年男子使用等情不諱，惟矢口否認有何幫助詐欺取財之犯行，
    被告丙○○辯稱：對方表示其開設公司，要收購銀行帳戶用以節稅，我沒有想到
    那麼多就租給他，實不知該帳戶會被拿來犯罪供作詐財之用云云；另被告甲○○
    辯稱：對方強調是正派公司，因為我當時缺錢，沒有想那麼多就相信對方，我本
    身是受害人云云。經查：
  (一)證人乙○○確受身分不詳之人以出售行動電話之名義詐騙，並連續分別匯款二千
    元、九萬三千七百七十七元及九萬九千九百八十九元至被告甲○○、丙○○及另
    案被告游本源之前開銀行帳戶一情，業據證人乙○○（被害人）、黃勝遠（將手
    機簡訊內容介紹予黃銘俊）、黃銘俊（將手機簡訊內容介紹給乙○○）、謝宏偉
    （向女友林宜蓁借用郵局帳戶予乙○○）、林宜蓁（將郵局帳戶借予乙○○）、
    謝宏宗（陪同乙○○前往匯款）分別於警訊時指述明確，互核其等所證述之情節
    大致相符，並有華南商業銀行自動提款機交易明細表三張、中華商業銀行新莊分
    行九十一年六月二十七日（九一）莊字第０００八七號函及交易明細資料、世華
    聯合商業銀行西門分行九十一年七月四日（九一）世銀西門字第一七五號函及交
    易明細資料附卷可稽，足見存在有一以販售手機之名義，誘使欲購買手機之不特
    定人與之聯絡，藉以詐騙被害人將購買手機之價款匯至其事先所收購使用並加以
    指定之前開銀行帳戶內，以此方式掩飾其詐欺犯行所得款項之犯罪者甚明。
  (二)按刑法上之故意，可分為直接故意與不確定故意（間接故意），所謂「不確定故
    意」，係指行為人對於構成犯罪之事實，預見其發生而其發生並不違背其本意者
    ，刑法第十三條第二項定有明文。查金融帳戶為個人理財之工具，而申請開設金
    融帳戶甚為簡易方便，並無信用問題，亦無任何特殊之限制，一般民眾皆可以存
    入最低開戶金額之方式申請之，且一個人可以在不同之金融機構申請多數之存款
    帳戶使用，此乃眾所週知之事實。則依一般人之社會生活經驗，如陌生人不以自
    己名義申請開戶，反而向不特定人蒐集借用大量他人之銀行帳戶供己使用，理應
    對於該帳戶之是否合法使用產生合理之懷疑，參以被告丙○○、甲○○均不知租
    用帳戶對方之真實姓名、年籍及聯絡之方式，既為其二人所一致是認，且該等年
    籍身分不詳之人，分別以七千元及六千元之不低代價，買入或借用被告丙○○、
    甲○○所開立之數個不同帳戶使用，亦顯有違一般常情。因此被告甲○○於本院
    審理時供稱：「因為當時我缺錢，所以才會相信他們，想說就算對方拿去犯罪，
    也不關我的事。」等語（見本院九十二年三月十二日審判筆錄）。由此可見，被
    告二人於提供前開帳戶之存摺予年籍身分不詳之他人使用前，均應足以預見該年
    籍身分不詳之他人極有可能將其等所提供之帳戶用於掩飾因詐欺或其他犯罪所匯
    入之款項，而不違反其本意，是以被告丙○○、甲○○確有幫助該年籍身分不詳
    之他人利用其所提供之前開銀行帳戶詐欺之不確定故意甚明，是被告二人前開所
    辯，無非卸責之詞，不足為採。本件事證明確，被告二人幫助詐欺取財之犯行，
    洵堪認定，應依法論科。
二、查被告丙○○、甲○○基於幫助詐欺取財之不確定故意，提供其上開銀行帳戶，
    出租予真實姓名年籍不詳成年男子之詐欺犯罪者，核其所為，係犯刑法第三十條
    第一項、第三百三十九條第一項詐欺取財罪之幫助犯。又被告幫助他人犯詐欺取
    財罪，為從犯，依刑法第三十條第二項減輕其刑。另按刑法第二十八條之共同正
    犯，係指二人以上共同實施犯罪之行為者而言，幫助他人犯罪，並非實施正犯，
    在事實上雖有二人以上共同幫助殺人，要亦各負幫助殺人責任，仍無適用該條之
    餘地，最高法院三十三年上字第七九三號著有判例可資參照，是被告二人雖共同
    幫助真實姓名年籍不詳之成年男子詐欺，然渠等均為從犯，並非正犯，尚難以刑
    法第二十八條論處，附此敘明。又公訴意旨認為被告丙○○、甲○○提供銀行帳
    戶予真實姓名年籍不詳之成年男子，有幫助他人詐欺及洗錢之不確定故意甚明，
    是被告二人前開所辯，被告二人涉犯刑法第三十條、第三百四十條及洗錢防制法
    第九條第一項之幫助常業詐欺及洗錢罪嫌，其等二人以一行為而同時觸犯前開二
    罪名，為想像競合犯，請各從一重之幫助常業詐欺罪處斷云云。惟刑法上所謂常
業犯，指反覆以同種類行為為目的之社會活動之職業性犯罪而言，至於犯罪所得
    之多寡，是否恃此犯罪為唯一之謀生職業，則非所問，縱令兼有其他職業，仍無
    礙於該常業犯罪之成立（最高法院八十五年台上字第五一０號判例可資參照）。
    本件僅查獲被害人乙○○遭人騙取金錢，確定有一詐欺取財之犯罪行為，至於此
    姓名年籍不詳之人是否反覆實施同種類犯罪行為，因該犯罪者尚未緝獲，其常業
    與否無以為斷，至多僅能論以普通詐欺取財罪。次按「本法所稱洗錢，係指下列
    行為：一、掩飾或隱匿因自己重大犯罪所得財物或財產上利益者。二、掩飾、收
    受、搬運、寄藏、故買或牙保他人因重大犯罪所得財物或財產上利益者。」，洗
    錢防制法第二條定有明文；而上開條文所稱「重大犯罪」，並不包括刑法第三百
    三十九條之普通詐欺罪，亦有該法第三條可按，從而被告自無違犯洗錢防制法第
    九條之罪。況且，一般人提供銀行帳戶出售或出租予他人使用，通常僅能預見收
    購者持以從事詐欺取財犯行，至於收購者是否「常業」、是否用以「洗錢」，由
    於此等概念較為專業，若非對於相關法律有所研究，依社會常情，一般人較難有
    此認知。從而，本件依現有證據資料顯示，有一犯罪者利用收購之銀行帳戶從事
    詐欺取財之犯罪行為，僅該當刑法第三百三十九條第一項之規定，尚難認為有構
    成刑法第三百四十條之常業詐欺取財及違反洗錢防制法第九條第一項規定之犯行
    ，而幫助犯係從犯，自無成立上開罪名之幫助犯。公訴意旨認為被告涉犯刑法第
    三十條、第三百四十條之罪部分，尚有未洽，惟起訴事實相同，爰依法變更起訴
    法條，應依刑法第三十條、第三百三十九條第一項處斷。至於公訴意旨認為被告
    另涉犯洗錢防制法第九條第一項之規定，然查無其他積極證據足資證明被告成立
    此罪責，本應為無罪之諭知，惟公訴意旨既認此部分與前揭起訴論罪部分具有想
    像競合之裁判上一罪關係，爰不另為無罪之諭知。爰審酌被告丙○○、甲○○將
    銀行帳戶出租予他人供作詐財之用，造成犯罪偵查困難，幕後犯罪人得以逍遙法
    外，致使此類犯罪手法層出不窮，嚴重危害交易秩序與社會治安，惟念其僅因一
    時貪念致犯此罪行，及其智識、犯罪目的、手段尚稱平和、並未實際參與詐欺取
    財之犯行，責難性較小等一切情狀，量處如主文所示之刑，並諭知易科罰金之折
    算標準，以示懲儆。
三、末查，被告丙○○申領之中華商業銀行新莊分行、帳號000－00－0000
    00－0－00號帳戶（含存摺一本、提款卡一張、印鑑章一顆），被告甲○○
    所有之世華聯合商業銀行西門分行、帳號00000000000號帳戶（含存
    褶一本、提款卡一張、印鑑章一顆），係被告所有且供幫助詐欺取財所用之物，
    業據被告供承在卷，雖未據扣案，然亦無證據證明業已滅失，爰依刑法第三十八
    條第一項第二款，宣告沒收之。
據上論斷，應依刑事訴訟法第三百條、第二百九十九條第一項前段，刑法第三十條、
第三百三十九條第一項、第三十八條第一項第二款，罰金罰鍰提高標準條例第一條前
段、第二條，判決如主文。
本案經檢察謝宗甫到庭執行職務。
中      華      民      國      九十二      年    三    月    二十六    日
                                  臺灣板橋地方法院刑事第六庭
                                        法  官  侯  志  融
右正本證明與原本無異。
如不服本判決，應於判決送達後十日內向本院提出上訴狀，上訴於臺灣高等法院（須
附繕本）。
                                        書記官  吳  進  安
中      華      民      國      九十二      年    三    月    二十六    日
附錄論罪科刑法條
刑法第三百三十九條
意圖為自己或第三人不法之所有，以詐術使人將本人或第三人之物交付者，處五年以
下有期徒刑、拘役或科或併科一千元以下罰金。
以前項方法得財產上不法之利益或使第三人得之者，亦同。
前二項之未遂犯罰之。
【附表】
一、被告丙○○所有之中華商業銀行新莊分行、帳號000－00－000000－
    0－00號帳戶（含存摺一本、提款卡一張、印鑑章一顆）。
二、被告甲○○所有之世華聯合商業銀行西門分行、帳號00000000000號
    帳戶（含存褶一本、提款卡一張、印鑑章一顆）。


司法院資訊處製作；財團法人民間司法改革基金會備份。
